臺灣基隆地方法院刑事判決　
109年度重訴字第9號
                                     109年度重訴字第13號
公  訴  人  臺灣基隆地方檢察署檢察官
被      告  劉乙麟


選任辯護人  陳澐樺律師
            高子淵律師
            許兆慶律師
上列被告因詐欺等案件，經檢察官提起公訴（109年度偵字第335
4號、109年度偵字第3766號）及追加起訴(109年度偵字第4900號
)，嗣被告於準備程序中就被訴事實為有罪之陳述，本院合議庭
裁定由受命法官獨任進行簡式審判程序，並判決如下：
    主  文
子○○犯附表二編號1至4「主文」欄所示之罪，各處附表二編號1
至4「主文」欄所示之刑，應執行有期徒刑1年6月。
    事實及理由
一、犯罪事實：
  ㈠子○○曾在恆岡服務事業有限公司(下稱恆岡公司)擔任殯葬商
    品買賣業務，並接洽過客戶乙○○，嗣於民國108年2月間，再
    透過友人介紹進入庚○○、戊○○共同經營之鈦和開發有限公司
    (下稱鈦和公司，登記負責人：紀姿安，設立地址：臺北市○○區○○路0號7樓)擔任業務。而庚○○、戊○○係承租臺北市○○區
    ○○○路00號7樓之4辦公室，由庚○○擔任老闆、戊○○擔任管理
    人，共同管理公司之行政人員及業務，並以鈦和公司名義，
    循下列運作模式實行三人以上共同詐欺取財之犯罪：①公司
    提供持有殯葬商品之客戶名單(含客戶地址及電話)，由業務
    以電話聯絡客戶，假意高價收購殯葬商品及相約見面，再持
    公司提供之名片、塔位買賣契約書或由同夥假冒公司主管、
    買方代表，使客戶誤以為手中之殯葬商品可以高價出售後，
    便以「必須預繳一定成數之所得稅，以利公司辦理節稅(下
    稱預繳稅金節稅)」，「預繳個人一時貿易盈餘(買賣價金×6
    %)，即可避免遭課徵以買賣價金全額計算之高額所得稅(下
    稱預繳一時貿易所得節稅」，「公司為某建設公司之子公司
    ，因土地開發案挖出無主墓，必須協助支付無主墓遷葬費用
    每個新臺幣(下同)13萬元，公司才會收購殯葬商品(下稱繳
    納交易所需之無主墓遷葬費)」，或「必須補繳稅金才能完
    成交易(下稱補繳交易所需之稅金)」等話術，誘騙客戶交付
    款項，如客戶現金不足，即謊稱：「公司股東可以代墊款項
    ，但客戶必須提供房地作為擔保，所有登記、公證及手續費
    用均由公司負擔，且短期內會完成收購交易、撥款及塗銷抵
    押登記」，使客戶信以為真，以房地設定抵押，向公司安排
    之金主借款後交予業務或匯款至公司帳戶；②收款時，業務
    謊稱：「買賣(投資)受訂單只需填寫客戶個人資料、日期及
    付款金額，表示公司有收受該筆款項，委託同意書及代刻印
    章使用同意書都是將來過戶客戶手中殯葬商品所需之文件」
    ，誘騙客戶簽署公司提供之「買賣(投資)受訂單」、「委託
    同意書」及「代刻印章使用同意書」等文件；③收款後，戊○○或庚○○指示無犯意聯絡之公司會計製作骨灰罐提貨券，交
    由業務謊稱：「骨灰罐提貨券就是完稅證明(或節稅證明)，
    將來過戶客戶手中殯葬商品時必須交回公司，簽收骨灰罐提
    貨券才能完成交易」，誘騙客戶簽署「憑證領取切結書」及
    收受骨灰罐提貨券，藉以製造公司與客戶間係買賣骨灰罐關
    係之假象及規避詐欺責任；④所得款項均繳回公司，再按月
    結算業績及業績獎金，業績總額未滿100萬元者抽成20%，10
    0萬元以上未滿200萬元者抽成22%，200萬元以上者抽成25%
    ，剩餘款項則由庚○○、戊○○共同分配支用。因鈦和公司營運
    期間，有客戶相繼提告，庚○○、戊○○便尋覓人頭於108年4月
    11日設立聚億開發有限公司(下稱聚億公司，登記負責人：
    丙○○，設立地址：臺北市○○區○○○路0段00號3樓)及於108年5
    月29日設立慶成有限公司(下稱慶成公司，登記負責人：卯○○，設立地址：臺北市○○區○○○路0段00號10樓之3)，並自108
    年6月1日起承租臺北市○○區○○○路0段000號4樓之1辦公室，
    改以聚億公司名義，循相同運作模式實行詐欺取財犯罪，且
    改以慶成公司名義製發骨灰罐提貨券，持續營運至108年10
    月29日偵查機關搜索聚億公司為止，戊○○也於108年11月15
    日至109年3月13日經本院裁定羈押，尚未遭查獲之庚○○，為
    維持公司營運，便自108年12月27日起承租臺北市○○區○○○路
    000號3樓辦公室，指示尚未遭查獲或羈押之業務，暫時以慶
    成公司名義，循相同運作模式實行詐欺取財犯罪，業績獎金
    則統一以每月業績總額之25%計算，庚○○同時另覓人頭於109
    年2月27日設立全盛國際開發有限公司(下稱全盛公司，登記
    負責人：戢元亨，設立地址：臺北市○○區○○○路0段000號6樓
    之2)，且自109年3月27日起，承租臺北市○○區○○○路0段0號1
    2樓辦公室，與具保停止羈押之戊○○共同經營全盛公司，並
    改以全盛公司名義，循相同運作模式實行詐欺取財犯罪，但
    業績獎金改為每月業績總額未滿100萬元者抽成20%、100萬
    元以上者抽成25%。
  ㈡子○○知悉鈦和公司、聚億公司、慶成公司、全盛公司係以前
    述運作模式實行三人以上共同詐欺取財之犯罪，仍意圖為自
    己不法之所有，基於犯意聯絡，分別為下列行為(子○○參與
    犯罪組織部分，由本院109年度重訴字第3號案件審判，已上
    訴於臺灣高等法院)：
　⒈子○○將恆岡公司提供之乙○○資料交予鈦和公司，供鈦和公司
    之業務丑○○，於附表一編號1所示「詐騙期間」，以附表一
    編號1所示「詐騙話術」，誘騙乙○○於附表一編號1所示「付
    款日期」，將附表一編號1所示「付款金額」之款項，以附
    表一編號1所示「付款方式」交予丑○○，結算後由子○○、丑○○平分業績獎金。
　⒉子○○於附表一編號2所示「詐騙期間」，撥打電話謊稱欲高價
    收購己○○之殯葬商品，再與化名「王英傑」經理之王韋勲及
    扮演會計「小高」之癸○○(原名詹程翔)前往己○○住處拜訪，
    接續以鈦和公司、聚億公司名義及附表一編號2所示「詐騙
    話術」，誘騙己○○於附表一編號2所示「付款日期」，將附
    表一編號2所示「付款金額」之款項，以附表一編號2所示「
    付款方式」，分別匯至鈦和公司中國信託銀行帳號00000000
    00000000號帳戶及交予王韋勲，結算後由子○○、王韋勳、癸○○按1:1:2比例分配業績獎金。
　⒊子○○於附表一編號3、4所示「詐騙期間」，化名「劉以豪」
    ，以慶成公司名義謊稱欲收購壬○○、寅○○之殯葬商品，再以
    附表一編號3、4所示「詐騙話術」，誘騙壬○○、寅○○於附表
    一編號3、4所示「付款日期」，將附表一編號3、4所示「付
    款金額」之現金交予子○○，且由庚○○指示其具有犯意聯絡之
    胞弟辛○○協助將詐騙所需文件交予子○○、向子○○收取附表一
    編號3、4所示款項及交付業績獎金予子○○。
二、證據名稱：
　㈠被告子○○於追加起訴案件偵查中及本院準備程序、審理時之
    自白。
　㈡鈦和公司設立登記表。
　㈢臺北市○○區○○○路00號7樓之4鈦和公司辦公室租賃契約書(追
    加起訴書附表二編號5扣押物)。
　㈣中國信託商業銀行股份有限公司108年6月18日中信銀字第108
    224839126317號函覆鈦和公司帳戶基本資料及存款交易明細
    。
　㈤鈦和公司108年3月薪資條(起訴書附表十二編號2扣押物)。
　㈥聚億公司設立登記表。
　㈦臺北市○○區○○○路○段000號4樓之1聚億公司辦公室保證金及租
    金收據(起訴書附表十二編號2扣押物)。
　㈧108年業績統計表、分配比例表、提貨券編號表及108年6月薪
    資條(起訴書附表三編號55扣押物)。
　㈨慶成公司設立登記表。
　㈩臺北市○○區○○○路000號3樓慶成公司辦公室房屋租賃契約(追
    加起訴書附表五編號1扣押物)。
　109年2、3月薪水記帳單(追加起訴書附表一編號10扣押物)
　全盛公司設立登記表。
　附表一「證據」欄所示之告訴人證述、書證及物證。　
三、論罪科刑：
　㈠附表一編號1係被告子○○與同案被告庚○○、戊○○、丑○○共同謀
    劃、分工而為，附表一編號2係被告子○○與同案被告庚○○、
    戊○○、王韋勲、癸○○共同謀劃、分工而為，附表一編號3係
    被告子○○與同案被告庚○○、辛○○共同謀劃、分工而為，附表
    一編號4係被告子○○與同案被告庚○○、戊○○、辛○○共同謀劃
    、分工而為，共犯人數均為三人以上，是被告子○○就附表一
    編號1至4所為，均係犯刑法第339條之4第1項第2款之三人以
    上共同詐欺取財罪(其中附表一編號2、4對於同一告訴人詐
    取數筆款項之行為，均屬接續犯，各僅論以一罪)。被告子○○所犯上開4罪，分別係於不同時間、對不同告訴人而為，主
    觀上犯意可加以區分，客觀行為亦各具有獨立性，應予分論
    併罰。
　㈡附表一編號3、4所示犯行，係發生在慶成公司及全盛公司營
    運期間，而偵查機關於上開期間執行本案通訊監察時，並未
    發現被告子○○詐騙告訴人壬○○、寅○○之情事，此經本院調取
    通訊監察卷宗核閱屬實，且偵查機關於109年8月20日至109
    年8月22日針對慶成公司、全盛公司及相關被告發動搜索，
    均未扣得關於告訴人壬○○、寅○○之契約文件或記載告訴人壬○○、寅○○個人資料之筆記、帳冊，嗣於109年10月15日至109
    年11月10日勘驗同案被告庚○○之扣案手機(追加起訴書附表
    三編號14扣押物)，亦未查得關於告訴人壬○○、寅○○之電磁
    紀錄。因被告子○○於109年11月13日主動聯繫承辦警察自白
    附表一編號3、4之犯行，並自行操作扣案手機(追加起訴書
    附表八編號2扣押物)解鎖，提供其內儲存之告訴人壬○○、寅
    ○○聯絡資料及相關通訊紀錄等證據(見109年度偵字第4900號
    卷2之子○○109年11月13日偵訊及警詢筆錄)，偵查機關才於1
    09年11月25日、109年12月3日分別通知告訴人寅○○、壬○○製
    作筆錄而查獲此部分犯罪事實，故被告子○○就此部分犯行，
    係對於偵查機關尚未發覺之罪自首而接受裁判，且使偵查機
    關得據以追查此部分犯罪之共犯，宜依刑法第62條前段各減
    輕其刑。
　㈢檢察官於109年11月13日偵訊時，雖有對被告子○○告知證人保
    護法第14條第1項規定：「第二條所列刑事案件之被告或犯
    罪嫌疑人，於偵查中供述與該案案情有重要關係之待證事項
    或其他正犯或共犯之犯罪事證，因而使檢察官得以追訴該案
    之其他正犯或共犯者，以經檢察官事先同意者為限，就其因
    供述所涉之犯罪，減輕或免除其刑」，始指揮警察製作被告
    子○○之自白筆錄，然檢察官在後續之偵訊中，均未表示同意
    被告子○○適用上開規定，此觀被告子○○109年11月16日及109
    年12月8日偵訊筆錄即明，且經本院向偵查檢察官確認無誤(
    見109年度重訴字第13號筆錄卷2第255頁)，故被告子○○不符
    合證人保護法第14條第1項之減免刑期規定。
　㈣本院審酌被告子○○於108年2月間進入鈦和公司後，接續在鈦
    和公司、聚億公司共同詐騙告訴人乙○○、己○○得手，且告訴
    人乙○○、己○○均以自己或家人名下之房地抵押借款，承擔高
    額利息及房地遭執行拍賣之風險，故因被告子○○犯罪所生之
    損害已屬巨大；嗣被告子○○於108年10月29日在聚億公司為
    警拘提，經檢察官同意於108年10月30日交保，並經檢察官
    於109年3月10日就被告子○○詐騙告訴人丁○○、甲○○部分提起
    公訴(即109年3月13日繫屬本院之109年度重訴字第3號案件
    ，下稱前案)，被告子○○竟自109年2月起，接續在慶成公司
    、全盛公司詐騙告訴人壬○○、寅○○得手，顯然不知警惕；又
    被告子○○於前案言詞辯論終結前均否認犯罪，至109年10月1
    5日本案準備程序時始坦承附表一編號2之犯行，並自109年1
    1月13日起，陸續在追加起訴案件偵查期間坦承附表一編號1
    、3、4之犯行，雖已耗費不少司法資源，然被告子○○坦承犯
    罪之時機已明顯早於其他同案被告，且被告子○○在本院與前
    案告訴人、附表一編號1至4所示告訴人均調解成立(見109年
    度重訴字第9號筆錄卷2第353至354頁、第357至358頁，109
    年度重訴字第9號筆錄卷5第181至182頁，109年度重訴字第1
    3號筆錄卷2第17至22頁)，除前案告訴人甲○○部分尚在分期
    履行中，其餘告訴人部分均已履行完畢(109年度重訴字第9
    號筆錄卷2第331至335頁，109年度重訴字第13號筆錄卷2第1
    93至194頁，109年度重訴字第13號筆錄卷5第145至148頁)，
    被告子○○尚在本院審理時就同案被告之犯罪事實具結作證(1
    09年度重訴9筆錄卷2第434至453頁)，可見被告子○○確有悔
    意；另被告子○○在附表一編號1、2所示犯行中，甫進入本案
    公司未久，僅參與小部分分工，並非主要下手行騙之人，在
    附表一編號3、4所示犯行中，雖已具備獨立下手行騙之能力
    ，然未誘使告訴人壬○○、寅○○抵押借款，所詐取之金額亦明
    顯較低，暨被告子○○之陳述案情之詳實程度、犯罪所得數額
    、智識程度、生活狀況、犯罪動機(109年度重訴字第13號筆
    錄卷2第170頁)及前科素行等一切情狀，各量處如主文所示
    之刑，再依被告子○○所犯各罪之犯罪時間緊密性及整體法益
    侵害程度等情，定其應執行之刑如主文。
四、沒收：
　　犯罪所得，屬於犯罪行為人者，沒收之，於全部或一部不能
    沒收或不宜執行沒收時，追徵其價額，但已實際合法發還被
    害人者，不予宣告沒收或追徵；宣告前述沒收或追徵，有過
    苛之虞、欠缺刑法上之重要性、犯罪所得價值低微，或為維
    持受宣告人生活條件之必要者，得不宣告或酌減之；此分別
    為刑法第38條之1第1項前段、第3項、第5項及第38條之2第2
    項所明定。被告子○○因附表一編號1至4所示犯行，依序分得
    406,250元、198,250元、65,000元、26,000元業績獎金，合
    計犯罪所得為695,500元(計算方式詳如附表二「犯罪所得數
    額」及「備註」欄)；惟被告子○○分別與告訴人乙○○、己○○
    、壬○○、寅○○以400,000元、300,000元、60,000元、30,000
    元調解成立，且已全數履行完畢，合計賠償790,000，實際
    上已完全剝奪被告子○○之犯罪利得，倘再宣告沒收、追徵被
    告子○○犯罪所得，核有過苛之虞，為此依刑法第38條之2第2
    項規定，不予宣告沒收或追徵。
據上論斷，應依刑事訴訟法第273條之1第1項、第299條第1項前
段、第310條之2、第454條第2項，刑法第28條、第339條之4第1
項第2款、第62條前段、第51條第5款，刑法施行法第1條之1第1
項，判決如主文。
本案經檢察官陳彥章提起公訴，檢察官陳映蓁追加起訴，檢察官
林明志到庭執行職務。
中　　華　　民　　國　　110 　年　　3 　　月　　31　　日
                  刑事第四庭  法　官　陳怡安
以上正本證明與原本無異。
如不服本判決應於收受送達後20日內向本院提出上訴書狀，並應
敘述具體理由；其未敘述上訴理由者，應於上訴期間屆滿後20日
內向本院補提理由書（均須按他造當事人之人數附繕）「切勿逕
送上級法院」。
中　　華　　民　　國　　110 　年　　3 　　月　　31　　日
                              書記官　洪福基
附錄本案論罪科刑法條全文：
中華民國刑法第339條之4
犯第339條詐欺罪而有下列情形之一者，處1年以上7年以下有期
徒刑，得併科1百萬元以下罰金：
一、冒用政府機關或公務員名義犯之。
二、三人以上共同犯之。
三、以廣播電視、電子通訊、網際網路或其他媒體等傳播工具，
    對公眾散布而犯之。
前項之未遂犯罰之。